---
title: "淘宝评价阅读数影响因素分析"
author: "吴孟春"
date: "2017年11月26日"
documentclass: ctexart
output: rticles::ctex
---

```{r setup, include=FALSE, warning=FALSE, message=FALSE, echo=FALSE}
# library(rpart)
library(rpart.plot)
library(pROC)
library(RMySQL)
set.seed(1)
options(warn=-1)

db_con <- dbConnect(MySQL(), host="59805caa02035.gz.cdb.myqcloud.com", port=5339, dbname="evaluate", user="memuu_dev", password="memuu-dev@2101")
```

## 数据说明
选取1900多个淘宝商品，每个商品取前2000条评价（截至2017-11-25）。

- `read_num`: 评价阅读量。
- `read_score`: 评价阅读量 / 所属商品下所有评价的平均阅读量。
- `pic_num`: 初评图片数量。
- `pic_score`: 初评图片数量 / 所属商品下所有评价的平均图片数量。
- `chars`: 初评内容字数。
- `chars_score`: 初评内容字数 / 所属商品下有内容的初评的平均字量。
- `has_video`: 评价内容是否包含视频。

以上因子加上前缀 `a_` 表示追评。
*所有*是指该商品*被采集到*的所有评价。

---

## 对大量商品的统计分析

从所有商品下随机抽取 100000 条评价，以*is_drop_graph*为拟合目标：

```{r comments_overall, include=TRUE, warning=FALSE, message=FALSE, echo=FALSE}
comments.sql <- "
select
    is_drop_graph, weixin_num, uid, tbid,
    tmall, chuping, user_nick, shop_name, chuping_words,
    case category when '视频方向' then 1 else 0 end as `video`,
    if(tenant_uid=0, qq, cast(tenant_uid as char)) as `userid`,
    char_length(img_url) - char_length(replace(img_url, '|', '')) + 1 as `img_num`,
    char_length(ifnull(content, ifnull(add_content, ''))) as `char_num`,
    (select count(*) from eva_evaluate s_weixin where s_weixin.qq=m.qq and s_weixin.charge_status in (2,3,4,5) and s_weixin.make_time>'2019-01-01' and s_weixin.id<=505480) as `wexin_num`,
    (select count(*) from eva_evaluate s_tbid where s_tbid.tbid=m.tbid and s_tbid.charge_status in (2,3,4,5) and s_tbid.make_time>'2019-01-01' and s_tbid.id<=505480) as `tbid_num`
from eva_evaluate m
where id between 503924 and 505480 and charge_status in (2,3,4,5) and taobao_eva_id is not null
"
comments.sql <- "
select
    is_drop_graph,
    tmall,
    case category when '视频方向' then 'yes' else 'no' end as `video`,
    char_length(img_url) - char_length(replace(img_url, '|', '')) + 1 as `img_num`,
    char_length(ifnull(content, ifnull(add_content, ''))) as `char_num`,
    (select count(*) from eva_evaluate s_weixin where s_weixin.qq=m.qq and s_weixin.charge_status in (2,3,4,5) and s_weixin.make_time>'2019-01-01' and s_weixin.id<=505480) as `weixin_num`,
    (select count(*) from eva_evaluate s_tbid where s_tbid.tbid=m.tbid and s_tbid.charge_status in (2,3,4,5) and s_tbid.make_time>'2019-01-01' and s_tbid.id<=505480) as `tbid_num`
from eva_evaluate m
where id between 503924 and 505480 and charge_status in (2,3,4,5) and taobao_eva_id is not null
"
db_resh <- dbSendQuery(db_con, comments.sql)
comments <- dbFetch(db_resh, n=-1)

train.index <- sample(1:nrow(comments), round(nrow(comments) * 0.9))
comments.train <- comments[train.index, ]
comments.test <- comments[-train.index, ]

#comments.train.mean <- mean(comments.train$is_drop_graph)
#comments.train.mse <- sum(sqrt((comments.train$is_drop_graph - comments.train.mean) ** 2)) / length(comments.train$is_drop_graph)
#comments.test.mean <- mean(comments.test$is_drop_graph)
#comments.test.mse <- sum(sqrt((comments.test$is_drop_graph - comments.test.mean) ** 2)) / length(comments.test$is_drop_graph)


model <- rpart(is_drop_graph ~ video + img_num + char_num + weixin_num + tbid_num, data=comments.train, method="class")
#pred.model <- predict(model, newdata=comments.test)
#pred.model.mse <- sum(sqrt((pred.model - comments.test.mean) ** 2)) / length(pred.model)

rpart.plot(model, type=1, digits=4)
```

---
## 总结与展望

回归结果 p 值过高，统计意义不显著。可以推断：评价文字内容对评价排名影响较大。

此外，统计结果只表明关联关系，需要专家知识才可能得出因果关系；即统计结果对实际操作是否具有指导意义还需要人为判断。

```{r, include=FALSE, warning=FALSE, message=FALSE, echo=FALSE}
dbClearResult(db_resh)
dbDisconnect(db_con)
```
