---
title: "淘宝评价阅读数影响因素分析"
author: "吴孟春"
date: "2017年11月26日"
documentclass: ctexart
output: rticles::ctex
---

```{r setup, include=FALSE, warning=FALSE, message=FALSE, echo=FALSE}
# library(rpart)
library(rpart.plot)
library(pROC)
library(RMySQL)
set.seed(1)

db_con <- dbConnect(MySQL(), host="localhost", dbname="evaluate", user="root", password="root")
```

## 数据说明
选取1900多个淘宝商品，每个商品取前2000条评价（截至2017-11-25）。

- `read_num`: 评价阅读量。
- `read_score`: 评价阅读量 / 所属商品下所有评价的平均阅读量。
- `pic_num`: 初评图片数量。
- `pic_score`: 初评图片数量 / 所属商品下所有评价的平均图片数量。
- `chars`: 初评内容字数。
- `chars_score`: 初评内容字数 / 所属商品下有内容的初评的平均字量。
- `has_video`: 评价内容是否包含视频。

以上因子加上前缀 `a_` 表示追评。
*所有*是指该商品*被采集到*的所有评价。

---

## 对大量商品的统计分析

从所有商品下随机抽取 100000 条评价，以*read_score*为拟合目标：

```{r comments_overall, include=TRUE, warning=FALSE, message=FALSE, echo=FALSE}
comments.sql <- "
select ifnull(c.read_num / cg.avg_read_num, 0) as `read_score`,
    cast((unix_timestamp(c.update_time) - unix_timestamp(c.date)) / 86400 as unsigned) as days,
    c.turn, if(c.has_video, 'yes', 'no') as has_video,
    ifnull(char_length(c.content), 0) as chars, ifnull(char_length(c.content) / cg.avg_chars, 0) as `chars_score`,
    if(c.content is not null and c.content!='', 'yes', 'no') as has_content,
    c.pic_num, ifnull(c.pic_num / cg.avg_pic_num, 0) as `pic_score`,
    if(c.pic_num>0, 'yes', 'no') as has_pic,
    ifnull(char_length(c.append_content), 0) as a_chars, ifnull(char_length(c.append_content) / cg.avg_append_chars, 0) as `a_chars_score`,
    if(c.append_content is not null and c.append_content!='', 'yes', 'no') as has_a_content,
    c.append_pic_num, ifnull(c.append_pic_num / cg.avg_append_pic_num, 0) as `a_pics_score`,
    if(c.append_pic_num is not null and c.append_pic_num>0, 'yes', 'no') as has_append_pic
from eva_taobao_comment c
left join eva_taobao_comment_group cg on cg.tbid=c.tbid
where c.read_num>0
    and c.date between '2017-10-10' and '2017-10-31'
order by rand() limit 100000
"
db_resh <- dbSendQuery(db_con, comments.sql)
comments <- dbFetch(db_resh, n=-1)

train.index <- sample(1:nrow(comments), round(nrow(comments) * 0.8))
comments.train <- comments[train.index, ]
comments.test <- comments[-train.index, ]

comments.train.mean <- mean(comments.train$read_score)
comments.train.mse <- sum(sqrt((comments.train$read_score - comments.train.mean) ** 2)) / length(comments.train$read_score)
comments.test.mean <- mean(comments.test$read_score)
comments.test.mse <- sum(sqrt((comments.test$read_score - comments.test.mean) ** 2)) / length(comments.test$read_score)


model <- rpart(read_score ~ ., data=comments.train, method="anova")
pred.model <- predict(model, newdata=comments.test)
pred.model.mse <- sum(sqrt((pred.model - comments.test.mean) ** 2)) / length(pred.model)

rpart.plot(model, type=1, digits=4)
```

---

## 对单个商品的统计分析

从 https://item.taobao.com/item.htm?id=555786640442 下抽取前600条评价，以*read_num*为拟合目标：

```{r comments_single, include=TRUE, warning=FALSE, message=FALSE, echo=FALSE}
comments.sql <- "
select c.read_num as `read_score`,
    if(c.has_video, 'yes', 'no') as has_video,
    ifnull(char_length(c.content), 0) as chars, ifnull(char_length(c.content) / cg.avg_chars, 0) as `chars_score`,
    if(c.content is not null and c.content!='', 'yes', 'no') as has_content,
    c.pic_num, ifnull(c.pic_num / cg.avg_pic_num, 0) as `pic_score`,
    if(c.pic_num>0, 'yes', 'no') as has_pic,
    ifnull(char_length(c.append_content), 0) as a_chars, ifnull(char_length(c.append_content) / cg.avg_append_chars, 0) as `a_chars_score`,
    if(c.append_content is not null and c.append_content!='', 'yes', 'no') as has_a_content,
    c.append_pic_num, ifnull(c.append_pic_num / cg.avg_append_pic_num, 0) as `a_pics_score`,
    if(c.append_pic_num is not null and c.append_pic_num>0, 'yes', 'no') as has_append_pic
from eva_taobao_comment c
left join eva_taobao_comment_group cg on cg.tbid=c.tbid
where c.read_num>0
    and c.date between '2017-10-01' and '2017-10-31'
    and c.tbid=555786640442
order by rand() limit 100000
"
db_resh <- dbSendQuery(db_con, comments.sql)
comments <- dbFetch(db_resh, n=-1)

train.index <- sample(1:nrow(comments), round(nrow(comments) * 0.8))
comments.train <- comments[train.index, ]
comments.test <- comments[-train.index, ]

comments.train.mean <- mean(comments.train$read_score)
comments.train.mse <- sum(sqrt((comments.train$read_score - comments.train.mean) ** 2)) / length(comments.train$read_score)
comments.test.mean <- mean(comments.test$read_score)
comments.test.mse <- sum(sqrt((comments.test$read_score - comments.test.mean) ** 2)) / length(comments.test$read_score)


model <- rpart(read_score ~ ., data=comments.train, method="anova")
pred.model <- predict(model, newdata=comments.test)
pred.model.mse <- sum(sqrt((pred.model - comments.test.mean) ** 2)) / length(pred.model)

rpart.plot(model, type=1, digits=4)
```

---
## 总结与展望

回归结果 p 值过高，统计意义不显著。可以推断：评价文字内容对评价排名影响较大。

此外，统计结果只表明关联关系，需要专家知识才可能得出因果关系；即统计结果对实际操作是否具有指导意义还需要人为判断。

```{r, include=FALSE, warning=FALSE, message=FALSE, echo=FALSE}
dbClearResult(db_resh)
dbDisconnect(db_con)
```
